臺灣板橋地方法院刑事判決　　　　　　　96年度簡上字第88號
上　訴　人　臺灣板橋地方法院檢察署檢察官
被　　　告　甲○○
　　　　　　　　　　樓
上列上訴人因被告業務過失傷害案件，不服本院95年度簡字第74
76號中華民國95年12月19日第一審判決（起訴案號：95年度偵字
第21333 號），提起上訴，本院管轄之第二審合議庭判決如下：
    主  文
原判決撤銷。
甲○○從事業務之人，因業務上之過失傷害人，處拘役貳拾日，
如易科罰金，以新臺幣壹仟元折算壹日。
    事  實
一、甲○○係任職鐵工廠之員工，就工廠內之鐵製產品或設備時
    有搬運遷移之必要，為從事業務之人。於民國95年7 月15日
    （起訴書誤載為7 月25日）下午4 時30分許，在黃鴻川（另
    為不起訴之處分）經營設於臺北縣蘆洲市○○路56號之川翔
    鋼鐵有限公司工廠門前供不特定人往來進出作為通道使用之
    私人土地上，於搬運拾拿鐵條之際，應注意當時有無他人出
    入行經該處，及是否在其拾鐵條迴旋之範圍內，且依當時狀
    況並無不能注意情事，竟疏未注意，於運拾鐵條時不慎致手
    中鐵條戳擊當時正騎乘機車經過該處，且亦疏未注意甲○○
    正在運拾鐵條之乙○○下巴，造成乙○○受有唇裂、牙齒移
    位等傷害。
二、案經乙○○訴由臺北縣政府警察局蘆洲分局報告臺灣板橋地
    方法院檢察署檢察官偵查起訴，經本院改依簡易判決處刑。
    理  由
一、訊據被告甲○○雖坦承其為上開鐵工廠員工，在上開時地從
    事運拾鐵條時戳及乙○○下巴致其受傷等情不諱，然否認有
    何過失犯行，辯稱：伊在運拾鐵條時有注意周圍的安全，且
    當時公司之廠長朱阿添亦在外面管制維護安全，是告訴人突
    然騎機車衝過來迴轉，闖入其作業區，前面又載了一個小孩
    ，沒有注意才會出事云云。經查：
（一）事發地點雖未劃設道路使用，然事實上係供不特定人出入
      通行位於鐵工廠旁之幼稚園使用，且進出該幼稚園除經過
      上開鐵工廠外，並無其他出入通道一節，有臺灣板橋地方
      法院檢察署九十五年十月三十日勘驗筆錄一份、勘驗照片
      八張在卷可憑，復經告訴人證述在卷，亦為被告所自承無
      訛。又於前開時地被告於運拾鐵條時戳及乙○○下巴導致
      其受有唇裂、牙齒移位等傷害之事實，亦為被告所自承，
      並有診斷證明書在卷可稽，均堪信為真實，核先敘明。
（二）按被告所從事作業之鐵工廠門前，既係出入旁邊幼稚園之
      必經通道，且為被告所明知，則被告在從事運拾鐵條工作
      之範圍內，對於其工作區域內可能隨時會有人車通行一節
      ，自負有應注意之義務。且依告訴人於本院審理中所述：
      「因為我要帶小朋友去幼稚園報名，那天是星期六幼稚園
      休息，我就從幼稚園轉出來，剛好那時被告與他同事蹲在
      地上作業，突然舉起鐵條，他背對外面，往後一抽，剛好
      鐵條刺到我的下巴及牙齒，造成我的脣裂及牙根斷裂」等
      語（見本院九十六年四月二十六日審判筆錄），亦足認被
      告於上開時地從事運拾鐵條工作之際，並未注意查看周圍
      工作區域內是否有人車通行經過，以採取必要之安全措施
      。
（三）再參以證人朱阿添於本院審理中亦到庭證稱：我在被告旁
      邊，約十米左右，撞到時是我叫的，告訴人可能穿雨衣戴
      安全帽，沒有聽到我喊小心，那時被告在切鐵管，然後拿
      起來放到車上，那時他抽出鐵條舉起要放在車上時，在抽
      出來，正要迴轉時就撞到告訴人了，我們那時約有5 、6
      人在那裡。（你是否看到被害人騎車？）有。但是我來不
      及叫她，她是先停在幼稚園門口看，不知道她什麼時候會
      轉過來，等她轉過來時，我們就來不及叫她了。那塊地是
      我們租的，那裡是死巷，當天幼稚園又休息，所以我們也
      不想到會有人經過等語（見本院九十六年四月二十六日審
      判筆錄）。足認被告於上開時地從事運拾鐵條工作之際，
      顯係因認為當天幼稚園休息，不會有上下課的學童家長等
      人車經過該處，因而於作業時未提高警覺注意周遭環境，
      以致於未注意適有告訴人騎車行經該處，且依當時情形，
      亦並無不能注意之情事，其有過失行為甚明，又其過失行
      為與告訴人受傷之間亦有相當因果關係存在無訛。
（四）至於告訴人於行經上開時地之際，其於本院審理中自承：
      （當天騎車出來時是否有看到有人在搬鐵條？）有。我已
      經儘量往外面騎了，我沒有靠近他的屋簷等語（見本院九
      十六年四月二十六日審判筆錄）。足見告訴人當時亦早已
      目睹被告在其將行經之處運拾鐵條，惟仍未能提高警覺，
      採取諸如離開被告運拾鐵條之工作區域內，或暫停騎車待
      被告運拾鐵條工作完成後再行動，或發出警語示意被告暫
      停工作以便其能先行經該處等措施，以致於行經時適遭被
      告運拾之鐵條戳傷，其就本件傷害之發生亦與有過失，堪
      可認定。然不論告訴人是否與有過失，仍無礙於被告上開
      過失傷害之認定。
（五）綜上所述，本件事證明確，被告辯稱其無過失云云，洵無
      足採，其犯行堪以認定，應依法論科。
二、核被告所為，係犯刑法第284 條第2 項前段之業務過失傷害
    罪。原審認事證明確，依刑事訴訟法第449 條第2 項、第3
    項、第445 條第2 項，刑法第284 條第2 項前段、第41條第
    1 項前段，刑法施行法第1 條之1 ，判處被告拘役二十日，
    並諭知易科罰金之折算標準，固非無見。惟查，被告犯後仍
    否認犯行，且未能與告訴人達成和解，原審僅量處拘役二十
    日，稍嫌過輕，上訴意旨此部分之指摘，非無理由。然原審
    復疏未審酌告訴人乙○○於本件事故之發生，亦與有過失，
    已如前述，此部分原判決亦有可議，爰將原判決撤銷改判，
    並審酌被告素行尚佳，並無前科，有臺灣高等法院被告前案
    紀錄表一件在卷可稽，及其過失之程度、告訴人所受傷害情
    形，與告訴人就本件過失傷害之發生亦與有過失，被告犯後
    仍否認犯行，且未能與告訴人達成和解以賠償其損失等一切
    情狀，量處如主文第二項所示之刑（按原審量處拘役二十日
    雖稍嫌過輕，然因告訴人亦與有過失為原審所漏未審認，故
    本院綜合審酌上情後，仍以量處拘役二十日為適當），並諭
    知易科罰金之折算標準。
據上論斷，應依刑事訴訟法第455 條之1 第1 項、第3 項、第36
9 條第1 項前段、第364 條、第299 條第1 項前段，刑法第284
條第2 項、第41條第1 項前段，刑法施行法第1 條之1 ，判決如
主文。
本案經檢察官張瑞娟到庭執行職務。
中　　華　　民　　國　　96　　年　　5 　　月　　17　　日
                　　刑事第七庭  審判長法　官  胡堅勤
                                      法　官  王瑜玲
                                      法　官  李君豪
以上正本證明與原本無異。
本件不得上訴。
                                      書記官  林文達
中　　華　　民　　國　　96　　年　　5 　　月　　17　　日
附錄本案論罪科刑法條全文：
刑法第284條
因過失傷害人者，處六月以下有期徒刑、拘役或五百元以下罰金
，致重傷者，處一年以下有期徒刑、拘役或五百元以下罰金。
從事業務之人，因業務上之過失傷害人者，處一年以下有期徒刑
、拘役或一千元以下罰金，致重傷者，處三年以下有期徒刑、拘
役或二千元以下罰金。
